臺灣桃園地方法院刑事判決             100年度易字第1438號
公  訴  人  台灣桃園地方法院檢察署檢察官
被      告  潘孟坪
上列被告因毒品危害防制條例案件，經聲請以簡易判決處刑（10
0 年度偵字第27118 號），本院認不得以簡易判決處刑，適用通
常程序審判，茲判決如下：
    主  文
本件公訴不受理。
    理  由
一、公訴意旨略以：被告潘孟坪明知海洛因係管制之第一級毒品
    ，不得非法持有，竟基於持有第一級毒品之犯意，於民國10
    0 年8 月3 日凌晨1 時許，在桃園縣南崁交流道附近，向某
    真實姓名年籍不詳、綽號「小黃」之成年人，購買第一級毒
    品海洛因2.4 公克而持有之。嗣於同日上午6 時20分許，在
    桃園縣平鎮市○○街238 號前為警查獲，並扣得第一級毒品
    海洛因2 包（共計毛重2.4 公克）。因認被告係犯毒品危害
    防制條例第11條第1 項之持有第一級毒品罪嫌云云。
二、按已經提起公訴或自訴之案件，在同一法院重行起訴者，應
    諭知不受理之判決，並得不經言詞辯論為之，刑事訴訟法第
    303 條第2 款、第307 條分別定有明文。蓋同一案件，乃指
    前後案件之被告及犯罪事實俱相同者而言，既經合法提起公
    訴或自訴發生訴訟繫屬，即成為法院審判之對象，而須依刑
    事訴訟程序，以裁判確定其具體刑罰權之有無及範圍，自不
    容在同一法院重複起訴，為免一案兩判、一事二罰，對於後
    之起訴，應以形式裁判終結之，此為刑事訴訟法上「一事不
    再理原則」。又訴訟上所謂「一事不再理」之原則，關於實
    質上一罪或裁判上一罪，亦均有其適用，刑法所定之想像競
    合犯或修正前之連續犯均係裁判上之一罪，其一部分犯罪事
    實已經提起公訴或自訴或曾經判決確定者，其效力當然及於
    全部，如檢察官復將其他部分重行起訴，應分別諭知免訴或
    公訴不受理之判決（最高法院60年台非字第77號判例、96年
    度台上字第4611號判決意旨參照）。易言之，對於同一被告
    之一個犯罪事實，無論是實質上一罪或裁判上一罪，祇有一
    個刑罰權，不容重複裁判，檢察官就同一事實無論其為先後
    兩次起訴或在一個起訴書內重複追訴，法院均應依刑事訴訟
    法第303 條第2 款就重行起訴之同一事實部分諭知不受理之
    判決，以免法院對僅有同一刑罰權之案件，先後為重複之裁
    判，或更使被告遭受二重處罰之危險。
三、經查：
（一）被告於100 年8 月2 日晚間某時許，在基隆市某友人之住
      處內，施用第二級毒品甲基安非他命1 次。嗣於同月3 日
      上午6 時20分許，在桃園縣平鎮市○○街238 號前為警查
      獲，並扣得甲基安非他命5 包（毛重共計6 公克）、大麻
      1 包（毛重2.2 公克）等物。案經桃園縣政府警察局楊梅
      分局報請台灣桃園地方法院檢察署檢察官偵查後，檢察官
      就被告上開施用及持有第二級毒品犯行部分，於100 年9
      月21日以100 年度毒偵字第4041號聲請簡易判決處刑，於
      100 年10月6 日繫屬於本院，現仍由本院以100 年度壢簡
      字第2145號審理中（下稱前案），有台灣桃園地方法院檢
      察署檢察官100 年度毒偵字第4041號聲請簡易判決處刑書
      、台灣高等法院被告前案紀錄表各1 份在卷可稽，故本案
      繫屬時間（即100 年10月28日）在前案之後。
（二）本件被告於警詢及檢察官訊問時，固均坦承持有海洛因，
      然被告於100 年8 月3 日上午6 時20分許，在桃園縣平鎮
      市○○街238 號前為警查獲時，警方係在被告之背包內同
      時扣得海洛因、甲基安非他命、大麻及愷他命等毒品，有
      桃園縣政府警察局楊梅分局扣押筆錄1 份在卷可稽（見10
      0 年度毒偵字第4041號卷第14至17頁），而被告如何取得
      上開毒品乙節，被告於警詢時供稱：扣案毒品（指為警扣
      得之海洛因、甲基安非他命、大麻及愷他命）伊是跟綽號
      「小黃」之男子購得，於100 年8 月3 日凌晨1 時許在桃
      園縣南崁交流道以新台幣1 萬6 千元購買的等語（見100
      年度毒偵字第4041號卷第9 頁），故警方查獲被告時所扣
      得之海洛因、甲基安非他命、大麻，被告係供稱同時購得
      ，衡以被告所持有上開不同種類之毒品，既係同時被查獲
      扣案，本即無法排除被告係同時持有上開毒品之可能性，
      復無證據證明被告所供同時購得上開毒品乙節係不實，參
      諸徵之本案檢察官聲請簡易判決處刑書犯罪事實欄亦記載
      ：被告「於100 年8 月3 日凌晨1 時許，在桃園縣南崁交
      流道附近，向某真實姓名年籍不詳、綽號『小黃』之成年
      人，購買第一級毒品海洛因2.4 公克而持有之」等情，足
      認公訴人亦採信被告於警詢中所供上開購得遭查扣毒品之
      說法，基於「罪證有疑、利歸被告」之原則，堪認被告係
      同時持有上開不同種類之海洛因、甲基安非他命、大麻等
      毒品。
（三）前案聲請簡易判決處刑書（即100 年度毒偵字第4041號聲
      請簡易判決處刑書）「犯罪事實」欄已敘明，被告於100
      年8 月「3 日上午6 時20分許，在桃園縣平鎮市○○街
      238 號前為警查獲，並扣得甲基安非他命5 包（毛重共計
      6 公克）、大麻1 包毛重2.2 公克）」等物，且該聲請簡
      易判決處刑書「證據並所犯法條」欄內亦敘明被告持有第
      二級毒品之低度行為為施用第二級毒品之高度行為所吸收
      ，並請求法院宣告沒收銷燬扣案之甲基安非他命5 包及大
      麻1 包等語，堪認被告持有扣案甲基安非他命、大麻之犯
      行，在前案起訴之範圍內。而如前所述，被告係同時取得
      持有扣案海洛因、甲基安非他命、大麻，係以一持有行為
      ，同時觸犯持有第一級、第二級毒品罪，為想像競合犯，
      是本案被告持有海洛因之犯行與前案持有甲基安非他命、
      大麻之犯行部分，有裁判上一罪之關係，而本案繫屬法院
      之時間在前案之後，復如前述，揆諸首開說明，檢察官就
      被告持有海洛因犯行部分，向本院重行起訴，於法尚有未
      合，依照上開說明，被告本案被訴持有第一級毒品海洛因
      之犯行，爰不經言詞辯論，逕為諭知不受理之判決。
四、本件係檢察官聲請以簡易判決處刑案件，因有刑事訴訟法第
    451 條之1 第4 項但書第3 款情形，適用通常程序審判。
據上論斷，應依刑事訴訟法第452 條、第303 條第2  款、第307
條，判決如主文。
中    華    民    國  100     年    12    月    27    日
                  刑事第七庭法  官  鄭吉雄
以上正本證明與原本無異。
如不服本判決應於收受判決後10日內向本院提出上訴書狀，並應
敘述具體理由。其未敘述上訴理由者，應於上訴期間屆滿後20日
內向本院補提理由書( 均須按他造當事人之人數附繕本) 「切勿
逕送上級法院」。
                            書記官  蘇  萱
中    華    民    國   100    年    12    月    27    日